臺灣嘉義地方法院刑事判決　　　　　　　 95年度訴字第763號
公　訴　人　臺灣嘉義地方法院檢察署檢察官
被　　　告　丙○○
上列被告因誣告案件，經檢察官提起公訴（九十五年度偵字第
五一四四號），本院判決如下：
    主  文
丙○○連續意圖他人受刑事處分，向該管公務員誣告，處有期徒
刑陸月。
    事  實
一、丙○○前因細故對鄰居乙○○○心生不滿，竟意圖使乙○○○受刑事處分，而基於誣告之概括犯意，明知乙○○○位於
    嘉義縣東石鄉圍潭村二鄰三十七號及三十七之一號住處前（
    獨棟雙併式建築）並無賭博之情形，仍虛捏事實，連續於如
    附表所示之時間，利用如附表所示之電話號碼撥打一一０報
    案臺，向有偵查犯罪權限之受理警員誣指乙○○○之住處前
    有賭博情形，誣告乙○○○涉犯賭博罪嫌。該管轄區之嘉義
    縣警察局朴子分局港墘派出所據報後，分別於如附表所示時
    間派員前往處理，發覺實際上該處均無任何賭博之情事。嗣
    經警員查閱歷次報案紀錄始循線查知上情。
二、案經乙○○○訴由嘉義縣警察局朴子分局報請臺灣嘉義地方
    法院檢察署檢察官偵查起訴。
    理  由
一、按被告以外之人於審判外之陳述，雖不符刑事訴訟法第一百
    五十九條之一至第一百五十九條之四規定，而經當事人於審
    判程序同意作為證據，法院審酌該言詞陳述或書面陳述作成
    時之情況，認為適當者，亦得為證據。當事人、代理人或辯
    護人於法院調查證據時，知有第一百五十九條第一項不得為
    證據之情形，而未於言詞辯論終結前聲明異議者，視為有前
    項之同意，刑事訴訟法第一百五十九條之五定有明文。查被
    告於言詞辯論終結前，對於卷附證人甲○○、丁○○、陳世
    東偵查中之證述、被害人乙○○○警詢時之證詞、嘉義縣警
    察局朴子分局一一０受理案件紀錄表、嘉義縣警察局朴子分
    局港墘派出所受理各類案件紀錄表、嘉義縣警察局朴子分局
    港墘派出所臨檢紀錄表、嘉義縣警察局員警工作紀錄簿影本
    、被告丙○○誣告案錄音譯文、嘉義縣警察局朴子分局民國
    九十五年八月二十一日嘉朴警偵字第0950030713號函、嘉義
    縣警察局九十五年十月十九日嘉縣警督字第0950056288號函
    及附件（刑案作業個別查詢報表、口卡片、探訪紀要、車號
    查詢汽車車籍資料）、偵查報告等證據方法之證據能力，均
    未聲明異議。本院審酌上開言詞陳述及書面陳述作成時之情
    況，認無顯不適當之情形，且採納上開證據方法，尚無礙於
    被告於程序上之彈劾詰問權利，而認上開傳聞證據合於刑事
    訴訟法第一百五十九條之一、之四、之五等規定，因而均具
    證據能力，合先敘明。
二、訊據被告丙○○固坦承伊於如附表所示時間曾撥打一一０報
    警稱被害人乙○○○住處前有賭博之事實，然矢口否認有何
    誣告犯行，辯稱：伊並未誣告，被害人乙○○○住處確實有
    賭博情事云云。惟查：
  (一)被告於如附表所示時間以如附表所示之電話撥打一一０報案
    臺，向有偵查犯罪權限之受理警員報案稱被害人乙○○○上
    開住處前有賭博情形之事實，業據被告迭於警詢時、偵查中
    及本院審理時均坦承不諱（見警卷第2頁、第5頁；偵查卷第
    55頁；本院卷第46頁），復有嘉義縣警察局朴子分局一一０
    受理案件紀錄表九份、嘉義縣警察局朴子分局港墘派出所受
    理各類案件紀錄表七份附卷可稽，是此部份事實至為灼然，
    堪以認定。
  (二)警員據報後於如附表所示時間，由如附表所示警員前往被害
    人乙○○○上開住處查看，發覺事實上該處均無賭博情事乙
    節，則有嘉義縣警察局朴子分局一一０受理案件紀錄表九份
    、嘉義縣警察局朴子分局港墘派出所受理各類案件紀錄表七
    份、嘉義縣警察局朴子分局港墘派出所臨檢紀錄表三份、嘉
    義縣警察局員警工作紀錄簿影本六份附卷可憑。其中九十五
    年六月十四日被告以電話報案二次，而證人即當日二次到場
    處理之警員甲○○於偵查中及本院審理時均結證稱：伊於九
    十五年六月十四日二次據報前往被害人住處查看時均未發現
    賭博情事（見偵查卷第 6頁；本院卷第30頁至第33頁）等語
    明確，亦與被害人乙○○○警詢時之證述情節相符（見警卷
    第 7頁）；參照被告於如附表示所時間撥打一一０報案後，
    勤務中心迭次通知該管派出所值班警員分別派遣如附表所示
    之四名不同警員於電話報案後四分鐘至十二分鐘內立即到場
    處理，卻從未發現該處有何賭博情事或跡象以觀，足徵證人
    甲○○、乙○○○上開證詞確與事實相符，故堪認被告迭次
    撥打電話報案聲稱被害人乙○○○上開住處有賭博情形，均
    毫無依據，純屬被告所虛捏杜撰之情節甚明。
  (三)被告於九十五年六月十四日十二時十分許，在嘉義縣警察局
    朴子分局港墘派出所辦公室內向證人即派出所所長丁○○坦
    稱伊因對乙○○○不滿始電話謊報其住處有賭博情事等節，
    業據被告於警詢時供承明確（見警卷第2頁、第3頁），並據
    證人丁○○於偵查中及本院審理時均結證綦詳（見偵查卷第
    25頁；本院卷第36頁、第37頁、第39頁），復有該次對話之
    錄音譯文（見偵查卷第 9頁、第10頁）及錄音帶各乙份在卷
    可佐，足見被告於各次報案時主觀上確係明知被害人乙○○○上開住處並無賭博之情形無疑。而被告竟於如附表所示時
    間，前後共計撥打一一０報案臺謊報被害人住處有賭博情事
    達九次，其中九十五年五月六日及同年六月十四日更於同一
    日內連續報案二次，此觀上開嘉義縣警察局朴子分局一一０
    受理案件紀錄表、嘉義縣警察局朴子分局港墘派出所受理各
    類案件紀錄表即明，堪認被告確係意圖使被害人乙○○○受
    刑事處分，而基於誣告犯意，積極虛捏上開事實向具有偵查
    犯罪權之警員電話報案甚明。
  (四)被告固辯稱：伊並未誣告，被害人乙○○○住處確實有賭博
    情事云云。然觀諸被告就其如何得知上開情事於九十五年六
    月十四日第一次警詢時係聲稱：伊因被害人之住處賭博聲音
    太大影響伊，伊始撥打一一０電話報案（見警卷第 2頁）云
    云。而被告位於嘉義縣東石鄉圍潭村二鄰五十三號住處房屋
    與被害人乙○○○上開住處房屋（獨棟雙併式建築）相距達
    四十公尺等情，業據證人丁○○於本院審理時結證明確（見
    本院卷第39頁、第40頁），復有該二棟房屋之相關位置照片
    四幀附卷可憑（見偵查卷第49頁、第50頁），被告既非與被
    害人乙○○○緊鄰而居，相距復有四十公尺之遙，故被告聲
    稱伊係因被害人之住處賭博聲音太大影響伊始報案云云，已
    顯可疑，而難遽信。況對照被告於同年月第二次警詢時就其
    報案原因改稱：伊係於九十五年六月十四日經過該處時看見
    有人於該處賭博，是以麻將牌聚賭，而因被害人看見伊從該
    處經過時便關門，伊並不清楚何人在該處賭博（見警卷第 5
    頁、第6頁）云云，益見其關於為何報案及如何得知有賭博
    情事等節，前後供述顯有歧異，是其辯詞更難認屬實。而被
    告撥打電話報案內容俱屬虛捏不實等情，均據本院依據積極
    證據認定如上，故堪認被告上開辯詞，顯與事實相違，並不
    足採。又被告固於九十五年九月二十七日偵查庭帶同證人陳
    世東到庭，欲以證人陳世東之證詞證明其上開辯詞屬實，然
    觀諸證人陳世東於該次檢察官訊問時係證稱：伊於九十五年
    九月十八日下午五、六時許經過被害人上開住處門前詞聽聞
    像是象棋或麻將之聲音，伊不知道九十五年六月十四日該處
    有無人玩麻將等詞（見偵查卷第55頁），故證人陳世東上開
    證詞顯與上開本件被告於九十五年二月至六月間電話報案內
    容是否屬實之待證事實並無重要關連性，自難據為被告有利
    認定之佐憑。
  (五)綜觀上情，本件事證明確，被告所辯並不足信，其上開犯行
    至堪認定，應依法論科。
二、核被告所為，係犯刑法第一百六十九條條第一項之誣告罪。
    按行為後法律有變更者，適用行為時之法律。但行為後之法
    律有利於行為人者，適用最有利於行為人之法律，此為刑法
    第二條第一項所揭示法律變更從舊從輕原則。查被告行為後
    ，刑法第五十六條連續犯之規定，業於九十五年七月一日刪
    除並施行，被告上開修正施行前犯行，因行為後連續犯規定
    廢止，影響刑罰利或不利之法律效果，自屬法律變更，依新
    法第二條第一項前段規定比較新、舊法結果，應適用較有利
    於被告之行為時舊法論以連續犯（最高法院九十五年第八次
    刑事庭會議決議參照）。而本件被告上開先後如附表所示九
    次誣告行為，時間緊接，手法一致，均犯構成要件相同罪名
    ，顯係基於概括犯意所為，為連續犯，應依廢止前刑法第五
    十六條規定，論以一罪，並加重其刑。爰審酌被告國中畢業
    之智識程度，前有違反麻醉藥品管理條例前科之素行，本件
    因與鄰居因細故發生怨隙始起意誣告之犯罪動機、其濫行撥
    打一一０報案專線誣告他人犯罪之行為，造成國家司法程序
    無必要發動之犯罪手段及其所生之損害程度，以及其犯罪後
    於本院審理時仍矢口否認犯行之態度，量處如主文所示之刑
    ，以資懲儆。
據上論斷，應依刑事訴訟法第二百九十九條第一項前段，刑法第
二條第一項前段、第五十六條（廢止前）、第一百六十九條第一
項，判決如主文。
本案經檢察官鄭葆琳到庭執行職務。
中　　華　　民　　國　　96　　年　　2 　　月　　15　　日
                  刑事第一庭  審判長法　官　許進國
                                    法  官  黃琴媛
                                    法  官  曾宏揚
上列正本證明與原本無異。
如不服本判決，應於判決送達後10日內向本院提出上訴狀（應附
繕本）。告訴人或被害人如對於本判決不服者，應具備理由請求
檢察官上訴，其上訴期間之計算係以檢察官收受判決正本之日期
為準。
中　　華　　民　　國　　96　　年　　2 　　月　　15　　日
                                    書記官  陳慶昀
附錄論罪科刑法條全文：
刑法第一百六十九條第一項
（誣告罪）
意圖他人受刑事或懲戒處分，向該管公務員誣告者，處 7 年以下
有期徒刑。
附表：
┌──┬───────────┬────────┬────────────┬──────┐
│編號│報    案    時    間  │報  案  電  話  │警 員 前 往 處 理 時 間 │前往處理警員│
├──┼───────────┼────────┼────────────┼──────┤
│一  │95年2月6日14時3分許   │市話00-0000000  │95年2月6日14時7分許     │蔡郁宗      │
├──┼───────────┼────────┼────────────┼──────┤
│二  │95年2月7日13時28分許  │市話00-0000000  │95年2月7日13時33分許    │林炳森      │
├──┼───────────┼────────┼────────────┼──────┤
│三  │95年2月20日15時37分許 │市話00-0000000  │95年2月20日15時44分許   │蔡郁宗      │
├──┼───────────┼────────┼────────────┼──────┤
│四  │95年3月8日17時4分許   │市話0000000000  │95年3月8日17時8分許     │甲○○      │
├──┼───────────┼────────┼────────────┼──────┤
│五  │95年5月6日17時20分許  │市話00-0000000  │95年5月6日17時26分許    │蔡郁宗      │
├──┼───────────┼────────┼────────────┼──────┤
│六  │95年5月6日18時42分許  │公話00-0000000  │95年5月6日18時53分許    │陳崇志      │
├──┼───────────┼────────┼────────────┼──────┤
│七  │95年6月14日9時41分許  │市話00-0000000  │95年6月14日9時53分許    │甲○○      │
├──┼───────────┼────────┼────────────┼──────┤
│八  │95年6月14日11時25分許 │市話00-0000000  │95年6月14日11時34分許   │甲○○      │
├──┼───────────┼────────┼────────────┼──────┤
│九  │95年6月17日21時12分許 │公話：號碼不詳  │95年6月17日21時22分許   │陳崇志      │
└──┴───────────┴────────┴────────────┴──────┘
